【裁判字號】    90,交抗,539
【裁判日期】    901212
【裁判案由】    違反道路交通管理處罰條例
【裁判全文】
臺灣高等法院刑事裁定                              九十年度交抗字第五三九號
    抗  告  人
    即受處分人  甲○
右抗告人因違反道路交通管理處罰條例案件，不服臺灣士林地方法院九十年度交聲字
第四五八號，中華民國九十年九月十三日裁定，提起抗告，本院裁定如左：
    主  文
抗告駁回。
    理  由
一、按道路交通管理處罰條例第四十五條第一項第三款規定：汽車駕駛人爭道行駛有
    左列情形之一者，處新臺幣六百元以上一千八百元以下罰鍰：不依規定駛入來車
    道者，又違反上開規定者，依同條例第六十三第一項第一款規定，除依原條款處
    罰鍰外，並記違規點數一點。又駕駛人駕駛汽車，應遵守道路交通標誌、標線、
    號誌之指示，道路交通安全規則第九十條定有明文，而依道路交通標誌標線號誌
    設置規則第一四九條第八款規定，「雙黃實線」設於路段中，用以分隔對向車道
    ，並雙向禁止超車、跨越或迴轉。另道路交通安全規則第一○二條第一項第四款
    規定，汽車行駛到交岔路口左轉彎時，應行至交岔路口中心處左轉，不得佔用來
    車道搶先左轉。
二、抗告意旨略以：原裁定認駕駛人於不依道路交通號誌、標線等指示之規定時，即
    屬違反道路交通管理處罰條例第四十五條有關「爭道行駛」之規定，顯與法條文
    義相左，又仔細審視採證照片可知，抗告人之車輛前端下方已無雙黃線之繪製，
    故抗告人於左轉時車頭已非在雙黃線路段，至於車身後段是否屬雙黃線路段則非
    本案系爭之點，故抗告人並未違規，而抗告人當時係由北投中央北路由南向北行
    駛，左轉大泳路三百巷，該路口並無岔路，且大泳路三百巷之中心線並未見於採
    證照片中，是原裁定之認定係屬妄斷，爰請求撤銷原裁定云云。
三、經查：（一）、道路交通管理處罰條例所規定之裁罰，本屬行政罰之性質，法律
    無特別規定時，不論行為人違規行為係出於故意、過失，均屬應處罰之行為，司
    法院大法官釋字第二七五號解釋意旨可資參照。是縱抗告人之違規行為係屬無心
    之失所造成之過失行為，仍無解於違規行為之成立；（二）、抗告人即受處分人
    甲○於九十年六月二十一日上午七時十八分許，駕駛車牌號碼ＣＺ─六三○○號
    自用小客車，在臺北市○○○路○段，不依規定跨越雙黃實線駛入來車道之事實
    ，有舉發照片一幀及舉發通知書一紙在卷可稽（參原審卷第七頁），觀諸舉發照
    片所示，抗告人所駕駛之車牌號碼ＣＺ─六三○○號自用小客車於交岔路口左轉
    ，不依規定標線行駛，未行至交岔路口中心處即搶先左轉，左前及左後輪胎均已
    跨越雙黃實線而進入對向車道，右前車輪則壓在雙黃實線上，除右後角外，其餘
    車身均已位於對向車道內，自屬不依規定駛入來車道。抗告人以伊之車輛前端下
    方已無雙黃線之繪製，故其左轉時車頭已非在雙黃線路段，又其所轉入路口之中
    心線未見於採證照片中等詞置辯，要不可採；（二）、本件抗告人之違規行為，
    係依據採證照片而為舉發，符合「違反道路交通管理事件統一裁罰標準及處理細
    則」第二十三條第一項第五款「以科學儀器取得違規證據資料，足資認定其違規
    事實者」之逕行舉發要件，且道路交通管理之稽查，違規記錄，由交通勤務警察
    ，或依法令執行交通稽查任務人員執行之，道路交通管理處罰條例第七條一項亦
    定有明文。故員警依上開規定舉發駕駛人違反道路交通管理處罰條例之違規行為
    ，並以照相方式作為佐證，並無任何違法取證之情形。原審因以抗告人有於民國
    九十年六月二十一日上午七時十八分許，駕駛車牌號碼ＣＺ─六三○○號自用小
    客車，在臺北市○○○路○段，不依規定跨越雙黃實線駛入來車道之違規事實，
    並以原處分疏未就抗告人不依規定駛入來車道之行為依法加記違規點數一點，而
    撤銷原處分並依道路交通管理處罰條例第四十五條第一項第三款、第六十三條第
    一項第一款之規定，諭知抗告人處罰鍰新臺幣玖佰元，並記違規點數壹點。經核
    原審認事用法均無不合，抗告人空言否認有前開違規事實，執此指摘原裁定不當
    ，為無理由，應予駁回。
據上論斷，應依道路交通案件處理辦法第二十五條、第二十六條，刑事訴訟法第四百
十二條，裁定如主文。
中      華      民      國    九十      年    十二    月    十二        日
                              臺灣高等法院刑事第十五庭
                                  審判長法  官  房  阿  生
                                        法  官  雷  元  結
                                        法  官  鄧  振  球
右正本證明與原本無異。
不得再抗告。
                                        書記官  洪  秋  帆
中      華      民      國    九十      年     十二   月    十三        日


司法院資訊處製作；財團法人民間司法改革基金會備份。
